【裁判字號】    95,台上,1768
【裁判日期】    950811
【裁判案由】    損害賠償
【裁判全文】
最高法院民事判決            九十五年度台上字第一七六八號
    上  訴  人  邦廷建設股份有限公司
                        4樓之.
    法定代理人  乙○○
    訴訟代理人  鄭人傑律師
    被 上訴 人  台灣糖業股份有限公司
    法定代理人  甲○○
    訴訟代理人  林益輝律師
上列當事人間請求損害賠償事件，上訴人對於中華民國九十四年
八月二日台灣高等法院台中分院第二審判決（九十四年度建上字
第一四號），提起一部上訴，本院判決如下：
    主  文
上訴駁回。
第三審訴訟費用由上訴人負擔。
    理  由
本件上訴人主張：伊於民國九十一年八月十五日與被上訴人簽訂
「九十一年度台糖蜜鄰店面裝修統包工程」契約（下稱系爭契約
），約定自簽約日起至九十二年八月十四日止一年，由伊承攬施
作台糖蜜鄰店面約三十家裝修工程（下稱系爭工程），惟被上訴
人僅提供九家店面供伊施作，自九十一年十二月二十五日起，即
未再指示店面供伊施作，致伊無法完成系爭工程，伊乃於九十二
年七月九日及同月二十八日二次以停工已達六個月以上為由，寄
發存證信函要求其終止契約，被上訴人始於同年七月三十日函知
伊終止契約。依系爭契約第二十五條第二項第二款及民法第五百
十一條之規定，被上訴人應賠償伊未施作工程部分（未稅金額二
百十五萬二千九百零六元），以室內裝潢業淨利率百分之十三計
算之二百八十萬三千一百七十八元損害，及投保營造綜合保險支
出保險費差額八萬九千一百九十二元之損害等情，爰依承攬之法
律關係，求為命上訴人給付伊二百八十九萬零八百三十元，並自
訴狀繕本送達之翌日即九十二年十一月二十六日起加計法定遲延
利息之判決。（按：上訴人另請求給付停工工資及進場材料費損
害部分，經原審判決其敗訴後，未據其聲明上訴而告確定，不另
贅列。）
被上訴人則以：依投標須知第十一條及系爭契約所載內容，可知
系爭工程之數量僅係預估，系爭工程實際係以單一店面作為施工
、計算工期、驗收、付款之標的，即以「實作、實算、實付」作
為履約之方式，並無涵括全部工程之存在。伊已交付九個店面予
上訴人施作完成並驗收付款完畢，應無民法第五百十一條規定之
工作未完成而終止契約之情形。況系爭工程係由上訴人二次寄發
存證信函要求終止契約，伊始發函同意終止契約，兩造為合意終
止契約，上訴人更不能依該條規定，請求伊賠付未施作工程部分
之利潤損害。又投保營造綜合保險費用之差額，乃分散工程施作
之危險，由上訴人視其需求自行投保，參以兩造係合意終止契約
，伊尤無賠付該保險費差額之義務。另依系爭契約第二十五條第
二項已特別約定得求償之項目，兩造間之契約終止無論係單方終
止或合意終止，亦應優先適用而不得為前二項之請求等語，資為
抗辯。
原審斟酌全辯論意旨及調查證據之結果，以：兩造系爭契約第七
條前段固已記載：「本契約總價計三千零九十九萬六千六百十四
元（含稅），依實際施作項目工程決標單價計算」，即有契約總
價款之具體約定，同條後段提及：「工程之實作較契約所定數量
增減達十％以上者，其逾十％之部分，得以變更設計增減契約價
金」云云，應解為工程實際施作數量未達約定數量，其增減達十
％以上時，上訴人僅得請求實作工程之金額，而非約定總價，該
約定並不影響被上訴人須提供上述總價工程予上訴人施作之契約
義務。惟查上訴人上開二次要求被上訴人終止契約之存證信函，
祇是行使其要求被上訴人終止契約之權利，並非兩造合意終止，
該要求被上訴人為終止契約，係基於系爭契約第二十五條第二項
之約定，被上訴人所為本件契約之終止，乃屬於該條項所定之契
約終止無疑。且系爭契約第二十五條第二項既約定：「因非歸責
於乙方（上訴人）之事由，於簽訂本契約之次日起，在六個月內
未能開工，或開工後無法繼續施工而停工，其停工時間達六個月
仍無法復工者，乙方得於一個月內向甲方（被上訴人）要求終止
本契約，並得就下列項目提出相關證明文件向甲方核實求償‧‧
」，依其文義，乃兩造就終止契約後所得請求損害賠償範圍之特
別約定。兩造間契約之終止，既屬該條項所定契約終止之情形，
其終止後請求損害賠償之範圍，自應依該條項之特別約定，而無
民法第五百十一條之適用。茲上訴人請求未施作工程所失淨利二
百八十萬三千一百七十八元及投保營造綜合保險支出保險費差額
八萬九千一百九十二元之損害部分，該二項目均未在系爭契約該
條項所定之賠償項目內。從而，上訴人據以請求被上訴人給付該
二項目金額本息，即非正當，不應准許，為其心證之所由得，並
說明上訴人其他主張及聲明證據為不足取暨不逐一論述之理由，
因將第一審所命被上訴人給付二百八十九萬零八百三十元本息之
判決廢棄，改判駁回上訴人該部分之訴。按承攬人依民法第五百
十一條規定，請求定作人賠償因契約終止而生之損害，固可及於
其所受之損害（積極損害）及所失之利益（消極損害），但雙方
另於契約特別訂定其損害賠償之範圍者，應從其約定，此觀同法
第二百十六條第一項規定自明。查兩造業於系爭契約第二十五條
第二項特別約定，終止契約後所得請求損害賠償之項目範圍，並
逐一列舉，為原審所合法確定之事實，且有系爭契約足憑（見一
審卷二八、二九頁）。原審本於上述理由而為上訴人敗訴之判決
，經核於法並無違背。被上訴人雖於原審始提出系爭契約第二十
五條第二項特別約定賠償項目之抗辯，然系爭契約早於第一審即
已提出，被上訴人並曾就其應上訴人終止契約是否為該條項之停
工提出答辯（分見一審卷二七、二八、一二九、一三○頁），堪
認該特別約定之抗辯，乃對於在第一審已提出之攻擊方法為補充
，且如不許其提出亦顯失公平，殊與民事訴訟法第四百四十七條
第三、六款所定之情形相符，原審予以審酌採認，尚無不合。上
訴論旨，猶以原審採證、認事暨解釋契約之職權行使及其他與判
決基礎無涉之理由，指摘原判決不當，求予廢棄，不能認為有理
由。又上訴人於上訴本院時始提出系爭契約為定型化契約，應類
推適用消費者保護法第十一條第二項規定之新攻擊方法，依民事
訴訟法第四百七十六條第一項規定，本院自不得併予斟酌，附此
敘明。
據上論結，本件上訴為無理由。依民事訴訟法第四百八十一條、
第四百四十九條第一項、第七十八條，判決如主文。
中    華    民    國  九十五  年    八    月   十一   日
                      最高法院民事第八庭
                          審判長法官  朱  建  男
                                法官  顏  南  全
                                法官  許  澍  林
                                法官  鄭  傑  夫
                                法官  蘇  清  恭
      本件正本證明與原本無異
                                      書  記  官
中    華    民    國  九十五  年    八    月  二十二  日
                                                      Ｑ


司法院資訊處製作；財團法人民間司法改革基金會備份。
